【裁判字號】    90,上易,2672
【裁判日期】    900830
【裁判案由】    詐欺
【裁判全文】
臺灣高等法院刑事判決                            九十年度上易字第二六七二號
    上  訴  人
    即  被  告  乙○○
右上訴人因詐欺等案件，不服臺灣新竹地方法院八十九年度易字第一一四二號，中華
民國九十年六月七日第一審判決（起訴案號：臺灣新竹地方法院檢察署八十九年度偵
字第二四○號）提起上訴，本院判決如左：
    主  文
原判決撤銷。
乙○○意圖為自己不法之所有，以詐術使人將本人之物交付，處有期徒刑柒月。
    事  實
一、乙○○意圖為自己不法之所有，明知其並無付款之真意，竟於民國八十二年四月
    十四日，在桃園縣中壢市之某車行，向甲○○詐稱：欲向甲○○買受其所有之車
    號ＨＤ－八三五中型貨車（該車係甲○○所購買，登記為侯永煌名義），雙方約
    定總價金新台幣（下同）十九萬元，除定金二萬元外，其餘價款分二期給付，第
    一期應於同年四月二十日交付五萬元，第二期應於同月二十六日交付十二萬元。
    致使甲○○不疑有詐，而將上開貨車交付乙○○，詎乙○○在取得該貨車之後，
    即於八十二年四月十五日，以十六萬五千元之價格將該貨車出賣予余添水，所得
    款項除於同年四月十六日交付甲○○二萬元後，其餘第二期及第三期款均拒不交
    付甲○○，並逃逸無蹤。嗣經甲○○查訪得知上情始知受騙。
二、案經甲○○訴由台灣新竹地方法院檢察署檢察官偵查起訴。
    理  由
一、訊據被告乙○○固坦承有於右揭時地向告訴人甲○○購買上開貨車，並隨後將該
    車轉售與余天水之事實，然矢口否認有詐欺之意圖，辯稱：其轉賣告訴人車輛後
    ，另行購買新車營業，有找尋甲○○，但均未覓得甲○○云云。
二、惟查：右揭事實，業據告訴人甲○○指訴甚詳，經核與證人余添水於偵查時證稱
    伊係於八十二年四月十五日向乙○○買牌號ＨＤ─８３５號車的。車子所有權是
    慶豐交通公司的，伊有打電話去問車主是否乙○○，他們說是，伊才買，伊到該
    公司辦理手續，乙○○和伊訂約時有開車子來，他說行照在公司」（桃園地方法
    院檢察署八十二年度偵字第五四二九號偵查卷第四十一頁背面）等情相符合。而
    被告於偵查時亦供稱：「有在八十二年四月間向甲○○買了ＨＤ─８３５號中型
    貨車，後來把車賣予余添水，就是余添水所稱八十二年四月十五日那段時間賣的
    ，以以十六萬五千元賣的買，價款均有付清」等語（新竹地方法院檢察署八十九
    年度偵字第二四○號偵查卷第二十六頁背面、第二十七頁正面、背面）。於本院
    審理時供稱：於八十二年四月十五日將ＨＤ─８３５該車賣給余添水等語（本院
    九十年八月十日訊問筆錄）。此外，復有汽車買賣合約書二紙在卷可稽。按被告
    若果無詐騙之意，本應將被害人之車輛退還，或應於高價將車出售，取得車款後
    ，即行清償前欠之款項，其竟於買車後不久即將該車轉賣，且所所取賣得之賣車
    價金達十六萬五千元，卻只交給甲○○定金二萬元，餘款拒不交付，且逃匿無蹤
    ，顯見其有詐欺之意圖，至為明顯。另經原審及本院要求被告提供其新購車輛之
    牌照、現靠行何公司營業，以供查證，然被告均以因現在入獄期間，不知車號及
    車行名稱或稱因時間太久了，已找不到該購車之證據云云，顯有悖常情，其辯稱
    購買新車營業云云，顯微卸責之詞，不足採信。本件事證明確，被告犯行堪已認
    定。
三、核被告所為，係犯刑法第三百三十九條第一項之詐欺罪。原審認被告罪證明確，
    予以論罪科刑，固非無見。惟查被告係在八十二年四月十四日，向甲○○詐購貨
    車，甲○○將貨車交付被告之後，被告隨即於隔日即八十二年四月十五日，以十
    六萬五千元之價格將該貨車出賣予余添水，所得款項於同年四月十六日交付甲○
    ○二萬元後，其餘第二期及第三期款均拒不交付甲○○，並逃逸無蹤。此業經被
    告供述明確，經核與告訴人甲○○及證人余添水供述之情節相符，故被告係在出
    售該貨車後隔日（十六日）始交付告訴人二萬元，原判決犯罪事實認被告係在八
    十二年四月十六日交付甲○○定金二萬元，以取信甲○○，致使甲○○陷於錯誤
    ，而將上開貨車交付被告，被告在取得該車之後，旋以十六萬五千元之代價出賣
    予余添水，對於事實之認定與真實不符，自有未當，本件被告上訴意旨指稱被告
    坦承於八十二年四月，向被害人甲○○購買其所有之車號ＨＤ－八三五中型貨車
    乙輛，雙方約定總價金額為十九萬元，除先給付之訂金三萬元，餘十七萬元分為
    二期，第一期應於同年四月二十日交付五萬元。第二期應於同月二十六日交付十
    二萬元，惟被告當時因經商失敗，以致經濟困境，無法如約定期日給付尾款，但
    被告其後有相約延後，並經其同意，後因被告與原告都搬離原住地，故無法連絡
    還其十七萬元，並非被告有詐欺之行為。懇請鈞院准予傳訊被害人出庭對質。又
    刑法第三百三十九條第一項詐欺罪之成立，以意圖為自己或第三人不法所有，以
    詐術使人將本人或第三人之物交付為要件。所謂以詐術使人交付，必須被詐欺人
    因其詐術而陷於錯誤，若其所用方法，不能認為詐術，亦不致使人陷於錯誤，即
    不構成該罪（四六台上二六○）。被告係給付訂金二萬元向其購買車輛，並其同
    意後才交車，為何被害人會陷於錯誤，況且雙方亦無明言規定「被告不可將車轉
    賣他人」為何有詐欺之行為。綜上所述，足資證明被害人之誤會，請准予傳訊被
    害人出庭，被告願與其和解，還其十七萬元云云，然查被告於買車後隔日即將該
    車轉賣，且所所取賣得之賣車價金達十六萬五千元，卻只交給甲○○定金二萬元
    ，餘款拒不交付，且逃匿無蹤，顯見其有詐欺之意圖，至為明顯。被告始終無法
    提供其新購車輛之牌照、現靠行何公司營業等資料，且於本院審理時供稱因時間
    太久了，已找不到該購車之證據云云，顯有悖常情，其上訴雖無理由，惟原判決
    既有可議，自屬無可維持，爰由本院將原判決撤銷改判。爰審酌被告被告犯罪之
    動機、目的、手段，犯罪時所受之刺激及其品性、生活狀況、智識程度、犯罪所
    生之損害，及犯罪後態度等一情狀，判決如主文所示之刑，以示懲儆。
據上論斷，應依刑事訴訟法第三百六十九條第一項前段、第三百六十四條、第二百九
十九條第一項前段，刑法第三百三十九條第一項，罰金罰鍰提高標準條例第一條前段
，判決如主文。
本案經檢察官吳慎志到庭執行職務。
中    華    民    國     九十     年       八       月       三十       日
                          臺灣高等法院刑事第十七庭
                              審判長法  官  陳  正  雄
                                    法  官  許  宗  和
                                    法  官  許  錦  印
右正本證明與原本無異。
不得上訴。
                                    書記官  楊  妙  恩
中    華    民    國     九十     年       九       月        三        日
附錄本判決論罪科刑法條全文：
刑法第三百三十九條第一項：
意圖為自己或第三人不法之所有，以詐術使人將本人或第三人之物交付者，處五年以
下有期徒刑、拘役或科或併科一千元以下罰金。


司法院資訊處製作；財團法人民間司法改革基金會備份。
